臺灣高等法院臺中分院刑事裁定　
110年度毒抗字第1228號

抗 告 人  
即 被 告    黃彬  

                    籍設苗栗縣○○市○○路000號（苗栗市                       戶政事務所)



上列抗告人因聲請觀察勒戒案件，不服臺灣苗栗地方法院110年
度毒聲字第577號中華民國110年9月16日裁定（聲請案號：臺灣
苗栗地方檢察署110年度聲觀字第382號；偵查案號：臺灣苗栗地
方檢察署110年度毒偵字第1190號、97年度毒偵字第801號），提
起抗告，本院裁定如下：
    主  文
抗告駁回。
    理  由
一、抗告意旨略以：抗告人即被告甲○（下稱抗告人）於民國97
    年1月26日施用第一、二級毒品之行為，距離其上開最近一
    次觀察、勒戒於93年7月30日執行完畢釋放雖逾3年，然抗告
    人自98年1月17日遭通緝，迄至110年4月30日經警方逮捕歸
    案，業已歷經12年餘，期間抗告人均於北部照顧老邁父母，
    無任何施用毒品紀錄，且經警方逮捕歸案時驗尿，亦無毒品
    反應，然檢察官為本件觀察、勒戒聲請前均未曾給予抗告人
    表達是否有接受戒癮治療意願之機會，亦未見檢察官就抗告
    人何以適於監禁式治療之「觀察、勒戒」，但不適於社區醫
    療處遇之「附命戒癮治療緩起訴處分」之裁量權行使為說明
    ，應認檢察官作成本案聲請觀察、勒戒之裁量程序及衡量之
    因素確有明顯瑕疵及欠缺，原審率依檢察官之聲請而裁准令
    抗告人入勒戒處所觀察、勒戒之裁定難認合法、妥適。爰提
    起抗告請求將原裁定撤銷等語。
二、按犯第10條之罪者，檢察官應聲請法院裁定，或少年法院（
    地方法院少年法庭）應先裁定，令被告或少年入勒戒處所觀
    察、勒戒，其期間不得逾2月；又第20條第1項及第23條第2
    項之程序，於檢察官先依刑事訴訟法第253條之1第1項、第2
    53條之2第1項第4款至第6款或第8款規定，為附條件之緩起
    訴處分時，或於少年法院（地方法院少年法庭）認以依少年
    事件處理法程序處理為適當時，不適用之，毒品危害防制條
    例第20條第1項、第24條第1項訂有明文。依據前開規定，立
    法者旨在設計多元處遇，以達對施用毒品者有效之治療。而
    是否給予施用毒品者為附命完成戒癮之緩起訴處分，屬於檢
    察官之職權，法院原則上應尊重檢察官職權之行使，僅就檢
    察官之判斷有違背法令、事實認定有誤或其他裁量重大明顯
    瑕疪等事項，予以有限之低密度審查。又為使檢察官上開關
    於處遇方式之裁量有其準則可憑，且具體化戒癮治療之實施
    辦法，行政院依同條例第24條第4項之授權，訂定「毒品戒
    癮治療實施辦法及完成治療認定標準」，其中第2條第2項明
    定：「被告有下列情事之一時，不適合為附命完成戒癮治療
    之緩起訴處分。但無礙其完成戒癮治療之期程者，不在此限
    ：緩起訴處分前，因故意犯他罪，經檢察官提起公訴或判
    決有罪確定。緩起訴處分前，另案撤銷假釋，等待入監服
    刑。緩起訴處分前，另案羈押或執行有期徒刑。」考其理
    由，除衡量各款情事對戒癮治療之期程可能實際有所妨礙之
    外，根據刑事訴訟法緩起訴處分之要件而為體系觀察，該標
    準亦認應考量被告前案素行狀況，以決定被告是否適宜接受
    附命完成戒癮治療等附條件之緩起訴處分。
三、經查：
  ㈠抗告人於97年1月26日13時許，在苗栗縣○○鎮○○○00號友人住
    處，施用第一級毒品海洛因及第二級毒品甲基安非他命1次
    之事實，業據其於偵查中坦承不諱，且其為警所採集之尿液
    經送驗檢驗結果呈可待因、嗎啡、安非他命、甲基安非他命
    陽性反應，亦有採尿同意書、苗栗縣警察局竹南分局偵辦毒
    品危害防制條例案件尿液鑑驗代碼對照表、濫用藥物尿液檢
    驗檢體監管紀錄表、詮昕科技股份有限公司濫用藥物尿液檢
    驗報告在卷可稽。又抗告人前因施用毒品案件，經裁定送觀
    察、勒戒後，因無繼續施用傾向而於93年7月30日釋放出所
    ，並經臺灣苗栗地方檢察署檢察官以93年度毒偵字第700號
    為不起訴處分確定，有臺灣高等法院被告前案紀錄表在卷為
    憑。從而，抗告人於97年1月26日施用第一、二級毒品之行
    為，距離其最近一次觀察、勒戒執行完畢已逾3年，原審認
    檢察官之聲請為有理由，依毒品危害防制條例第20條第3項
    、第1項規定，裁定令抗告人入勒戒處所觀察、勒戒，即無
    違法或不當。
　㈡抗告人雖執前詞，提起本件抗告。惟：抗告人因涉嫌販賣第
    二級毒品等罪嫌，經臺灣苗栗地方檢察署檢察官於97年9月3
    0日以97年度偵字第1566號等提起公訴，被告隨即逃亡，嗣
    於110年4月30日通緝到案並經法院裁定羈押至今等情，有臺
    灣高等法院被告前案紀錄表、臺灣苗栗地方法院檢察署97年
    度偵字第1566號起訴書、臺灣苗栗地方法院110年度緝訴字
    第7號刑事判決書在卷可稽。是被告於本案檢察官聲請觀察
    勒戒前，即因故意犯販賣第二級毒品等罪，經檢察官提起公
    訴，嗣並經法院裁定執行羈押在案，核與「毒品戒癮治療實
    施辦法及完成治療認定標準」第2條第2項所定情形相符，則
    檢察官因而未予抗告人附命完成戒癮治療之緩起訴處分，即
    無不當。再者，檢察官是否給予施用毒品者為附命完成戒癮
    之緩起訴處分，自得本於毒品危害防制條例第24條之規定及
    立法目的，依行政院所頒之「毒品戒癮治療實施辦法及完成
    治療認定標準」，選擇實施對象、內容、方式與執行之醫療
    機構，妥為斟酌、裁量，始予決定，而其裁量之結果如認適
    於為緩起訴處分者，固須於緩起訴處分中說明其判斷之依據
    ，但如認為應向法院聲請觀察、勒戒者，因係適用原則而非
    例外，自無需贅餘交代不適於為緩起訴處分之理由。是抗告
    意旨所指各情，均無可採，本件抗告，核無理由，應予駁回
    。
據上論斷，應依刑事訴訟法第412條，裁定如主文。　　
中　　華　　民　　國　　110 　年　　10　　月　　26　　日
           刑事第六庭    審判長法　官  唐  光  義
　　　　　　　　　　　  　　   法　官  許  冰  芬
 　　　　　 　　　　　　　　　 法　官  鍾  貴  堯                          
以上正本證明與原本無異。     
不得再抗告。

                               書記官  何  佳  錡

中　　華　　民　　國　　110 　年　　10　　月　　26　　日